臺灣士林地方法院刑事判決　　　　　　　95年度易字第1101號
公　訴　人　臺灣士林地方法院檢察署檢察官
被　　　告　乙○○
上列被告因傷害案件，經檢察官聲請簡易判決處刑（95年度偵字
第3993號），本院士林簡易庭認不宜以簡易判決處刑（95年度士
簡字第1022號），簽移本院刑事庭改以通常程序審理，本院判決
如下：
    主  文
乙○○無罪。
    理  由
一、聲請簡易判決處刑（與起訴有同一效力）略以：被告乙○○
    於民國95年1 月3 日下午7 時5 分，在台北縣淡水鎮南勢埔
    6 號住處，因告訴人即其弟媳丙○○要求返還上開住處之房
    地而發生衝突拉扯，被告竟基於傷害人身體之故意，手持柺
    杖毆打告訴人下背腰部及身體等處，致告訴人受有腰部前胸
    、後下背挫傷等傷害，因認被告涉犯刑法第277 條第1 項之
    傷害罪嫌。
二、按犯罪事實應依證據認定之，無證據不得認定其犯罪事實，
    又不能證明被告犯罪者，應諭知無罪判決，刑事訴訟法第15
    4 條、第301 條第1 項分別定有明文。而刑事訴訟上證明之
    資料，無論為直接證據或間接證據，均須達於通常一般之人
    均不致有所懷疑，而得確信其真實之程度，始得據為有罪之
    認定，若其關於被告是否犯罪之證明未能達此程度，而有合
    理之懷疑存在，致使無從形成有罪之確信，根據「罪證有疑
    ，利於被告」之證據法則，即不得據為不利被告之認定，此
    有最高法院76年台上字第4986號判例可稽。再按告訴人之告
    訴，係以被告受刑事訴追為目的，是其陳述是否與事實相符
    ，自應調查其他證據以資審認，最高法院亦著有52年台上字
    第1300號可資參照。
三、查公訴人認被告乙○○涉犯上開犯行，無非以告訴人丙○○
    之指訴，及國防醫學院三軍總醫院附設民眾診療服務處95年
    1 月4 日診斷證明書，暨證人甲○○證稱：伊當時有將被告
    及告訴人分開，以防止衝突發生等語，認被告及告訴人於前
    揭時日確有衝突等為據。訊據被告則堅決否認上開犯行，辯
    稱：當天是告訴人自外回來打伊一耳光，伊並未回手，亦未
    打告訴人，更無拿柺杖打告訴人等語。
四、經查：
    1.證人即告訴人丙○○於95年1 月4 日警詢指訴：95年1 月
      3 日下午7 時5 分與被告間因土地糾紛爭吵，被告就用柺
      杖打伊後腰，伊子甲○○用拳頭打伊前胸及抓脖子云云（
      見第3993號偵卷第17頁）；另於95年1 月6 日檢察官訊問
      時稱：95年1 月3 日下午5 時，被告在伊台北縣淡水鎮南
      勢埔6 號住處，以柺杖打伊後腰，伊子甲○○抓伊用拳頭
      打伊前胸云云（見第3993號偵卷第10頁）；在95年3 月24
      日檢察官訊問時指稱：伊先打被告一耳光，甲○○及其妻
      林美玉將被告扶進去後，被告自己出來用柺杖襲擊伊，甲○○及林美玉並沒有看到云云（見上開偵卷第52頁）；於
      95年1 月20日及3 月6 日追加告訴狀稱：伊與被告及甲○○於95年1 月3 日在上址住處起糾紛，被告竟於同日下午
      3 時許，持柺杖毆打伊下背腰部及手，甲○○見狀自屋外
      跑入屋內，以手抓住告訴人前胸猛打云云（第293 號他字
      卷第16、28頁）；於本院審理時則先稱：95年1 月3 日上
      午10時許伊買菜回來，看到被告即叫被告遠離伊視線，被
      告突然拿柺杖襲擊伊腰部，甲○○即過來抓伊並按壓伊胸
      部，讓伊無法喘氣，甲○○及林美玉有目睹被告以柺杖毆
      打伊云云（見本院96年4 月10日審理筆錄第3 、4 頁），
      繼稱：發生之時間是下午5 點多云云（本院前開審理筆錄
      第4 頁第18行），再稱：伊上午請被告走開，被告下午接
      近3 時，拿柺杖打伊，當時沒有人在場云云（本院前開審
      理筆錄第4 頁倒數第4 行至第5 頁第2 行），復稱：遭被
      告毆打之時間為早上10時、11時云云（本院前開審理筆錄
      第5 頁第9 、10行），又稱：買菜回來見被告坐在沙發上
      ，伊請被告走開，當時被告未打伊，近中午被告進房間拿
      柺杖打伊云云（本院前開審理筆錄第5 頁第14至16行）。
      告訴人歷次陳述遭被告毆打之時間、甲○○有無與被告一
      起毆打告訴人，及甲○○及林美玉有無看到被告持柺杖毆
      打告訴人之情，均不吻合，若果有其事，告訴人何以會有
      不同之陳述？是告訴人指訴遭被告持柺杖毆打云云，實難
      遽信為實。
    2.又證人丙○○證稱：伊遭被告以柺杖打得兩腿快要跪下去
      ，腰椎很痛云云（本院前開審理筆錄第5 頁），依其陳述
      ，被告應係持柺杖猛力毆擊告訴人，告訴人遭毆後始會雙
      腿都快跪下，然其於本院審理時亦證稱：被告突然拿柺杖
      自後襲擊伊，伊因怕被告摔跤就將被告扶到椅子上云云（
      見本院前開審理筆錄第3 頁），如告訴人遭被告以柺杖自
      後突擊致其雙腿快跪下，則告訴人當時應既驚又痛，連站
      穩都有問題，其如何還有餘力擔心被告會否摔跤，及有能
      力扶被告到椅子上？由此益徵告訴人之陳述，難以盡信。
    3.再丙○○有精神方面之疾病，情緒一直不穩定，丙○○於
      95年1 月3 日上午買菜返家，見其夫之堂兄即被告坐在客
      廳椅子上，遂要被告離開其視線，被告不願意，丙○○即
      打被告一耳光，丙○○之子甲○○見狀將被告及丙○○分
      開，甲○○之妻林美玉即攙扶被告回房間，甲○○於隔開
      被告及丙○○時，遭丙○○抓傷，為恐丙○○與被告再生
      衝突，故於同日下午2 時50分至馬偕紀念醫院就診時，亦
      偕被告同行，於下午4 、5 時返家，返家後丙○○之情緒
      仍不穩定，但當日均未見被告動手毆打丙○○，亦未見丙○○有跌坐在地或流血受傷之情形等情，業據證人甲○○
      、林美玉分於本院及檢察官訊問時結證明確，依其等所述
      ，難認被告有告訴人指訴之犯行。
    4.另查丙○○於95年1 月4 日至國防醫學院三軍總醫院門診
      時，自述遭毆打後前胸及後背疼痛，經醫師檢查後未發現
      明顯外傷，僅有壓痛及起身困難，故該院出具前胸、後下
      背挫傷，無明顯外傷之診斷證明書等情，有國防大學國防
      醫學院三軍總醫院附設民眾診療服務處95年1 月4 日出具
      之診斷證明書，及該院96年3 月3 日集逵字第0960003284
      號函在卷可參，告訴人丙○○於95年1 月4 日至國防醫學
      院三軍總醫院門診時，既無明顯外傷，且腰部亦無何傷勢
      ，倘被告有執柺杖自告訴人身後襲擊其腰部，告訴人丙○○豈會無任何外傷？是被告辯稱：未持柺杖毆打告訴人丙○○等語，應堪採信。雖依告訴人所提之林園中醫診所95
      年1 月7 日出具之診斷證明書，記載告訴人丙○○於95年
      1 月4 日及7 日看診，其有前胸挫傷、腰部嚴重性挫傷，
      合併L5腰椎椎弓龜裂之傷害等語（第293 號他字卷第19頁
      ），查被告高齡84歲（為11年5 月14日生），據證人甲○○於本院證稱：95年1 月間，被告外出一定要用柺杖，在
      家雖不必使用柺杖，但被告走路不靈活，動作很慢，雖可
      自行站立，但無法站很久，需攙扶他物等語（見本院前開
      審理筆錄），可見被告年邁體衰，於95年1 月間無法久站
      ，行動緩慢，外出需持柺杖，以被告之體力，縱其有持柺
      杖毆擊告訴人丙○○，其能施之力道有限，如何能致使告
      訴人丙○○腰部嚴重性挫傷？再查告訴人丙○○於94年5
      月13日為閃避汽車不慎跌落崁底，雖經治療仍嚴重疼痛走
      路困難，且右第五蹠骨骨折未癒合，左膝髖韌帶斷裂，兩
      足腫脹，疼痛嚴重，而於94年9 月5 日起陸續至林園中醫
      診所就診，至94年10月12日起其自腰部到腦部有放電感，
      94年12月12日起腰背椎有放電感，迄至94年12月26日至該
      診所就診時腰背椎仍有放電感等情，有林園中醫診所病歷
      資料附於本院卷可參，可知告訴人丙○○於94年間即有前
      揭症狀，則林園中醫診所前揭診斷證明書所載告訴人丙○○之傷勢，是否係告訴人丙○○94年5 月13日受傷引起之
      後遺症，即非無可能，是難認該診斷證明書所載之傷勢為
      被告所造成。
五、綜上，告訴人丙○○之指訴有上揭瑕疵，難認與事實吻合，
    而公訴人所舉證據，亦無從使本院形成被告有傷害告訴人犯
    行之心證，此外亦查無其他積極之證據足認被告有檢察官所
    訴之犯行，揆諸上揭判例意旨，應為被告無罪之諭知。
六、據上論斷，應依刑事訴訟法第452 條、第301 條第1 項，判
    決如主文。
七、本案經檢察官林宏松到庭執行職務。
中　　華　　民　　國　　96　　年　　4 　　月　　30　　日
                  刑事第四庭審判長法  官  杜惠錦
                                  法  官  朱瑞娟
                                  法  官  江翠萍
以上正本證明與原本無異。
如不服本判決，應於判決送達後10日內，向本院提出上訴狀。
                                  書記官  陳慧玲
中　　華　　民　　國　　96　　年　　4 　　月　　30　　日
